【裁判字號】    98,交抗,2756
【裁判日期】    981123
【裁判案由】    違反道路交通管理處罰條例
【裁判全文】
臺灣高等法院交通事件裁定            98年度交抗字第2756號
抗  告  人
即受處分人  甲○○
上列抗告人因違反道路交通管理處罰條例案件，不服臺灣桃園地
方法院，中華民國98年10月12日所為裁定（98年度交聲字第2006
號），提起抗告，本院裁定如下：
    主  文
抗告駁回。
    理  由
一、原處分機關交通部公路總局新竹區監理所中壢監理站裁罰意
    旨略以：抗告人即受處分人甲○○於民國98年7月5日10時37
    分許，騎乘HRG-572號重型機車行經桃園縣中壢市○○路往
    大溪方向時，有闖紅燈情事，經桃園縣警察局中壢分局（龍
    興派出所）員警舉發「駕車行經有燈光號誌管制之交叉路口
    闖紅燈」之違規行為，而由舉發員警填製桃警局交字第DB00
    00000號違反道路交通管理事件通知單（下稱舉發通知單）
    當場舉發，爰依道路交通管理處罰條例第53條第1項、第63
    條第1項第3款規定，以壢監裁字第裁53-DB00 00000號裁決
    書（下稱裁決書）對受處分人裁處罰鍰新臺幣（下同）2,70
    0元，並記違規點數3點等語。
二、原裁定意旨略以：
  (一)按汽車駕駛人，行經有燈光號誌管制之交岔路口闖紅燈者，
    處新臺幣1,800元以上5,400元以下罰鍰。又汽車駕駛人有第
    53條情形者，除依原條款處罰鍰外，並予記違規點數3點，
    道路交通管理處罰條例第53條第1項、第63條第1項第3款分
    別定有明文。
  (二)受處分人於上揭時地騎乘上開重型機車為警舉發其有「駕車
    行經有燈光號誌管制之交叉路口闖紅燈」之違規行為，經原
    處分機關調查後認異議人前開違規行為明確，對之裁處罰鍰
    2,700元，並記違規點數3點之事實，為受處分人與原處分機
    關所不爭執，並有舉發通知單、裁決書各一份在卷可參，是
    此部分之事實自堪認定。
  (三)受處分人雖否認有前開違規行為，並以前揭情詞置辯。然查
    ，據證人即桃園縣警察局中壢分局龍興派出所舉發員警林嘉
    生於原審調查庭證稱：「98年7月5日10時37分左右，在龍岡
    路、龍慈路路口，我們這邊已經是綠燈，我們是在龍慈路上
    ，我跟同事是騎乘警用機車，我同事先左轉，由龍慈路左轉
    龍岡路往大溪的方向，那時候我還是在原地，等到已經綠燈
    兩、三秒之後，看到一部銀色重機車，獨自闖紅燈直行，是
    從龍岡路往大溪的方向，而且車上共乘載三人，我們上前攔
    查並請該車到路邊供警方稽查，該車停在龍岡路跟龍門街口
    ，我們依規定告知駕駛人闖紅燈的違規事實，並請駕駛人出
    示該車的行照、駕照及保險證，駕駛人稱身上都沒有帶證件
    ，我就立即用無線電呼叫值班，請值班同仁查詢該車車籍及
    該人的駕照資料，值班回復的情況是都一樣，所以我就跟異
    議人說有闖紅燈的違規事實，要依法告發。」、「異議人那
    邊除了異議人的車子以外，還有其他車輛，當時其他車輛都
    已經停下來，只有異議人一個人往前衝，異議人並沒有停下
    來。」、「（你們當時所處的位置是否跟異議人呈垂直方向
    ？）該路段是丁字路口，異議人的方向是從龍岡路往大溪的
    方向，我和同事要左轉，只是我的同事已經左轉，我還在原
    地等。」、「（異議人闖紅燈當時，你們面向著紅綠燈，已
    經綠燈幾秒了？）差不多三秒左右。」等語，以證受處分人
    確於上揭時、地有騎乘機車違規闖紅燈之事實；復觀之證人
    林嘉生於案發當時係桃園縣警察局中壢分局龍興派出所員警
    ，於本件案發時地又係正巧經過該路段，並與受處分人間素
    昧平生且無怨懟，當無甘冒偽證罪責，故為編織不實舉發之
    原因及理由存在，是證人林嘉生前揭證述應較受處分人所辯
    為可採。另考量交通違規行為又多屬迅速、稍縱即逝及不可
    回復等特性，舉發機關或原處分機關若能提出更多之法定證
    據方法，例如人證、書證、物證等證據資料以供司法審查之
    交通法庭加以判斷該交通違規行為之存否，自屬允當，惟若
    因前揭交通違規行為特性而無法提供更多相關之書證、物證
    時，則舉發員警於司法審查之訴訟程序上立於證人之地位而
    證述其當時親身目擊及見聞之交通違規行為經過，亦屬於法
    定證據方法之一之人證證述，於法亦不有違，至於舉發員警
    立於證人之地位所為之證述是否可採，此乃交通法庭依經驗
    及論理法則判斷其證明力為何而得否採擇之心證層次，斷不
    可以舉發員警作為證人之所述，因不可能反於其先前所為舉
    發而認均不可採，而全盤否定其立於證人地位所為之陳述。
    故於本件中，舉發員警林嘉生於原審調查庭既已居於證人之
    地位具結陳述其所親身目擊及見聞本件受處分人於騎乘機車
    行經有燈光號誌管制之交岔路口闖紅燈之違規事實，原審認
    自足以擔保其證詞之憑信性，故認證人林嘉生之前揭證述，
    確屬可採。綜上，受處分人於上揭時地駕駛車輛行經有燈光
    號誌管制之交岔路口闖紅燈之違規行為，應堪認定。至受處
    分人雖另以無路邊稽查云云以為置辯；惟查，員警執行職務
    舉發交通違規本不限以路邊稽查之方式，此觀道路交通管理
    處罰條例第7條、第7條之1、第7條之2即明，是受處分人上
    開所辯，均不足採。
  (四)綜上所述，本件受處分人之交通違規事實事證已臻明確，原
    處分機關依道路交通管理處罰條例第53條第1項、第63條第1
    項第3款規定，對異議人裁處罰鍰2,700 元，並記違規點數3
    點，核無違誤。是受處分人之聲明異議為無理由，應予駁回
    。
三、抗告意旨略以：本人收到出庭通知時已逾98年9 月28日之出
    庭日，致本人未出庭，而法院只採員警之證詞，亦有偏頗，
    且員警之證詞與事實不符，本人另有證據，要求與員警當面
    對質，為此提起抗告云云。
四、經查：
  (一)本件抗告人於上揭時地，因駕駛上開機車有「闖紅燈（直行
    ）」之違規事實，為警當場攔停掣單舉發後，經原處分機關
    以抗告人違反道路交通管理處罰條例第53條第1 項之規定，
    裁處罰鍰1,800元，並依同條例第63條第1項第3 款規定，記
    違規點數3 點等情，有交通部公路總局新竹區監理所中壢監
    理站98年8 月17日壢監裁字第裁53-DB0000000號違反道路交
    通管理事件裁決書在卷可稽，並經證人即舉發本件交通違規
    之員警林嘉生於原審供證明確。是員警之舉發事實，於原審
    訊問中既已居於證人之地位，具結陳述其所親身目擊及見聞
    本件抗告人於駕駛上開機車行經前開路口有「闖紅燈」之違
    規事實，並無明顯之錯誤，自堪以採信。
  (二)抗告人雖以收受傳票時已逾出庭日，致無法與證人當庭對質
    置辯；惟按裁判，除依法應以判決行之者外，以裁定行之。
    判決，除有特別規定外，應經當事人之言詞辯論為之。裁定
    因當庭之聲明而為之者，應經訴訟關係人之言詞陳述。為裁
    定前有必要時得調查事實。刑事訴訟法第220、221、222 條
    明文規定。法院為裁定，除認「有必要時，得調查事實」之
    外，並不以訴訟關係人到庭言詞陳述為必要。查，原審送達
    調查傳票固有延遲，然原審認定違規事實明確，未再傳喚抗
    告人到庭陳述意見，其訴訟程序依法並無違誤。且原審亦曾
    於98年9 月24日以電話通知抗告人開庭期日，經抗告人之友
    人承諾轉告，此有原審電話記錄查詢表（見原審卷第17頁）
    在卷可稽。又原審既斟酌上揭各項直接、間接證據，本於經
    驗法則及論理法則而為判斷認定，經核於法並無不合，應予
    維持。抗告人以前詞置辯，提起抗告，為無理由，應予駁回
    。
五、據上論結，應依道路交通案件處理辦法第26條，刑事訴訟法
    第412條，裁定如主文。
中    華    民    國    98    年    11    月    23    日
                  刑事第二十一庭審判長法  官  蔡聰明
                                      法  官  楊力進
                                      法  官  許永煌
以上正本證明與原本無異。
不得再抗告。
                                      書記官  江采廷
中    華    民    國    98    年    11    月    25    日


司法院資訊處製作；財團法人民間司法改革基金會備份。
